最高法院刑事判決　　　　　　　　　　　　　　　九十三年度台上字第二一四八號
　　上　訴　人　台灣高等法院檢察署檢察官
　　被　　　告　乙○○
　　　　　　　　甲○○
右上訴人因被告等竊盜案件，不服台灣高等法院中華民國九十三年一月二十日第二審
更審判決（九十二年度重上更(六)字第一六四號，起訴案號：台灣板橋地方法院檢察署
八十二年度偵字第二０三０六號），提起上訴，本院判決如左：
    主  文
原判決關於乙○○、甲○○罪刑部分均撤銷。
乙○○、甲○○結夥三人以上竊盜，各處有期徒刑陸月，如易科罰金，均以佰元折
算壹日。
    理  由
本件原判決認定被告甲○○因其兄周春福（已判決有期徒刑一年確定）於民國八十二
年十月間某日，路經台北縣土城市○○路時，見環河一橋旁土堆堤防與對面垃圾山間
大漢溪支流楠子溝旁淤澤灘上，停有一艘巨象實業有限公司所有，長十八公尺、高五
公尺、寬六‧五公尺之拼裝抽砂船。竟萌生不法所有意圖，於八十二年下旬，與林福
山（經原審判決確定）洽議如何竊運到他處拆解出售牟利。乃由周春福以新台幣（下
同）十萬元之代價，於台北縣土城工業區，授由林福山轉僱知情之被告乙○○、甲○
○、及不知情之許辯寶（經不起訴處分確定）等人行事。四人乃共同基於不法所有之
意思聯絡，林福山於八十二年十月二十四日上午九時許，偕其弟乙○○駕駛其所有Ｑ
Ｆ｜五０二號貨車，由甲○○駕駛操作吊車，及許辯寶駕駛ＡＬ｜八一二號曳引車，
到船隻現場，合力將該抽砂船吊離淤澤灘後載運至台北縣三峽鎮○○路○段一六五號
大埔加油站對面，周春福所承租之空地上。再由林福山、乙○○兄弟二人共同拆卸該
抽砂船設備。嗣因巨象實業公司負責人廖進貴於八十二年十一月二十日，循線發現船
隻被拖至該處拆解。周春福得知廖進貴已發現並在追查，遂於八十二年十一月二十日
二十時許，以電話通知林福山，並囑其等將已拆解之抽砂船零組件載運至他處。林福
山遂於翌日即八十二年十一月二十一日上午六時許，夥同乙○○、甲○○和許辯寶，
共同將已拆卸之船底鐵板部分載到桃園縣龍潭鄉○○路空地旁放置。於同日上午十一
時返回欲載運已拆卸抽砂船引擎二具、絞盤、幫浦、油桶、鐵管、滑輪等零件時，為
廖進貴報警當場查獲等情。係以上開事實，業據巨象實業有限公司負責人廖進貴於警
詢時指述：本件系爭抽砂船為被害人巨象實業有限公司，於八十二年初分別購入鐵材
、五金、船舶引擎及電機零件等材料，僱工於大漢溪支流湳仔溝組合而成。核與證人
即該船管理人鄧廖金枝於另案民事損害賠償事件中具結供證之情節相符，並有台北縣
警察局贓物認領保管單、材料估價單各乙份、統一發票影本四十六張附卷足憑。顯見
該抽砂船組成不久，並非舊品。另據檢察官於八十三年一月六日履勘現場結果：「本
件抽砂船當時放置於土城市○○路旁土堆堤防側，即大漢溪支流湳仔溝，對面即垃圾
山。告訴人指稱抽砂船原置於溝內。林福山指稱抽砂船放置於溝邊接近垃圾山一側之
砂地上」等情，有勘驗筆錄附卷可證。足見該抽砂船當時放置之位置係於大漢溪支流
湳仔溝之淤積淺灘處，非置於大漢溪垃圾山。又依林福山於偵查供述及所呈照片顯示
，該船當時上有屋頂、船體完整，同去拖吊之許辯寶亦為相同之供述。參以證人鄧廖
金枝於檢察官偵訊時證稱：該船於八十二年五、六月間併組完成，成本近三百萬元，
伊當管理員，適去南部，就被拖往三峽等語。顯見該抽砂船尚屬可用而非陳年老舊廢
棄之物，當時尚僱人看管，非無人管領甚明。林福山亦自承係以十萬元代價受周春福
之僱用拖吊該船，足見該船仍有相當之價值，是被告二人所辯稱該船為無價值之廢棄
物或無主物，顯不足採。另周春福以十萬元僱請林福山僱工竊取該抽砂船，而再由林
福山僱請乙○○、甲○○各駕車前來搬吊運走等情，迭經林福山於偵審中供述綦詳，
刑事組警員陳坤松並調取被告周春福口卡讓林福山指認無訛，此有偵查筆錄附卷可按
，復為乙○○、甲○○二人是認。並有經周春福交付之溫玉美所簽發八十二年十一月
二十五日期面額十萬元、高雄縣鳥松鄉農會為付款人之支票影本附原審上訴卷足憑。
而林福山於第一審審理時自承警詢時警員並未刑求逼供，警詢筆錄亦照其供述而為記
載，未受廖進貴之教唆，上開證言均是出於自由意志。本件抽砂確係周春福於八十二
年十月下旬某星期日，以十萬元代價僱用其拖吊等情不諱。核與證人即三峽分局警員
陳坤松、王春琳於偵查中具結供證情形相符，自堪採信。甲○○固提出工作日報表以
證明其係單純受僱拖吊該抽砂船，未參與犯罪。惟上開工作日報記載一天金額一萬八
千元，然此與甲○○於警詢時供稱：林福山花三千元請其之吊車去工作；於偵查中供
稱：拖吊費用第一次二萬元，第二次三千元；於第一審審理時供稱：每小時一千八百
元，其開吊車去做工；原審審理時供稱：當時是林福山付其一天一千八百元工資，其
去開拖吊車等語，無一相符。另周春福於偵查中亦供稱係甲○○打電話給伊，伊再打
給乙○○。林福山於警偵訊時供稱：案發前一天，周春福打電話給乙○○，乙○○再
轉告其趕至周春福家中，聯繫吊車甲○○、大貨車許辯寶，再告知有人發現該抽砂船
正在追查等語。甲○○既能要周春福轉告乙○○將該抽砂船搬走，甲○○能謂不知情
？依法務部調查局鑑定通知書載：「甲○○稱：林福山當時曾告訴抽砂船主在美國，
經測試呈情緒波動反應，研判有說謊」等語，尤見甲○○當知該抽砂船現為他人所有
，而參與行竊之行為甚明。被告二人犯行明確，為其所憑之證據及其認定之理由。並
以被告二人所辯不知抽砂船是他人所有云云，為不可採取，於理由內詳予指駁說明。
核乙○○、甲○○等二人之所為，係犯刑法第三百二十一條第一項第四款結夥三人以
上竊盜罪。被告二人與林福山間就此項犯行有犯意之聯絡及行為分擔，均屬共同正犯
。因而將第一審判決關於乙○○、甲○○部分撤銷，依刑法第二十八條、第三百二十
一條第一項第四款、第二條第一項前段、第四十一條，罰金罰鍰提高標準條例第一條
前段、第二條之規定，論被告二人結夥三人以上竊盜罪，並審酌被告二人犯罪情節，
犯後已與船主即巨象實業有限公司成立和解支付賠償金三十萬元等情狀，各量處有期
徒刑四月。被告等行為後刑法第四十一條已修正公布施行，比較新舊法之結果，以新
法較有利於被告二人，應依刑法第二條第一項前段之規定，適用新法均諭知有期徒刑
如易科罰金，以三百元折算一日，原非無見。惟查原判決係依刑法第三百二十一條第
一項第四款論處被告二人罪刑，該罪之最低本刑為六月以上有期徒刑，原判決卻量處
被告二人有期徒刑四月，自有判決適用法則不當之違法。檢察官上訴意旨執以指摘原
判決關於此部分不當，為有理由。而此項違誤，並不影響於事實之確定，本院可據以
為裁判。爰將原判決關於被告二人罪刑部分撤銷，並審酌被告二人犯罪動機、目的、
手段、所生危害及犯罪後之態度等一切情狀，各量處有期徒刑六月，並均諭知如易科
罰金，以三百元折算一日，以資糾正。本件雖屬刑事訴訟法第三百七十六條第二款所
列之案件，惟於修正刑事訴訟法施行前原得上訴於第三審法院，且已繫屬於法院，依
刑事訴訟法施行法第五條第一項規定，仍應依施行前之法定程序終結之，附此說明。
據上論結，應依刑事訴訟法第三百九十七條、第三百九十八條第一款，刑法第二十八
條、第三百二十一條第一項第四款、第二條第一項前段、第四十一條，罰金罰鍰提高
標準條例第一條前段、第二條，判決如主文。
中　　　華　　　民　　　國　　九十三　　年　　　四　　　月　　二十九　　日
                              最高法院刑事第六庭
                                  審判長法官  吳　雄　銘
                                        法官  池　啟　明
                                        法官  石　木　欽
                                        法官  郭　毓　洲
                                        法官  吳　三　龍
      右正本證明與原本無異
                                              書  記  官
中　　　華　　　民　　　國　　九十三　　年　　　五　　　月　　　四　　　日
                                                                       ：
